# 近期遇到的委托开发合同中不确定性事项会计处理问题

提问人：豹肉球 时间：2017-10-27 12:19:21
问题一： 描述：A公司和其员工设立的B公司签订了产品研发合同，约定：A公司委托B公司研发某产品，形成的知识产权归A公司所有，研发阶段A公司不支付B公司任何费用，待产品开始销售后，按照该产品销售额的5%支付B公司报酬。请问，研发阶段和销售阶段，分别怎么做会计处理？
项目组内部讨论了一下，有以下几种意见：
1 、研发阶段无法准确计量A公司需要支付给B公司的费用，无法做任何会计处理。 研发阶段B公司的研发相当于是无偿的；之后销售阶段是按照销售额支付B公司费用，销售阶段应做销售费用。
2 、研发阶段无法准确计量A公司需要支付给B公司的费用，无法做任何会计处理。 销售阶段支付给B公司的费用相当于是给B公司以前研发的补偿，销售阶段应做研发费用。
3 、研发阶段无法准确计量A公司需要支付给B公司的费用，无法做任何会计处理。 销售阶段支付给B公司的费用相当于是给A公司销售产品必须发生的支出和成本，与产品营业成本类似，销售阶段应做主营业务成本。
4 、研发阶段应当按照公允价值确认无形资产和负债，并在之后年度内摊销。 销售阶段支付给B公司的费用冲减负债。
请问大家，目前的会计准则是否对上述有问题有明确的规定？若无，哪种会计处理或者是否有其他会计处理方式更为合理？
问题二： A公司和B公司签订了技术研发合同，约定：A公司委托B公司研发某技术，形成的知识产权归A公司所有，期限 5 年，研发阶段A公司每年支付B公司 100 万元，若相关技术 5 年后未申请到专利则将 500 万全部退回。请问，A公司每年支付B公司费用时候怎么做会计处理？计入其他应收款？还是直接计入费用？

回答人：chenyiwei
问题一：倾向于你的观点 3 。 这种情况，因为研发风险由B公司承担，也可以理解为按或有对价收购无形资产，参照《瑞华研究2010~2016汇编》之“问题1-2-24（收购无形资产涉及的或有对价问题）”所述原则处理。 问题二：建议将款项作为收购无形资产的有条件预付款处理，列报为其他非流动资产。期末根据研发进展情况和该技术预计产生的效益情况进行减值测试。